臺北高等行政法院判決
　　　　　　　　　　　　　　　　　　 95年度訴字第02749號
　　　　　　　　　　　　　　　.
原　　　告　哈馬星股份有限公司
代　表　人　甲○○
被　　　告　財政部臺北市國稅局
代　表　人　許虞哲（局長）
訴訟代理人　乙○○
　　　　　　丙○○
　　　　　　丁○○
上列當事人間因稅捐稽徵法事件，原告不服財政部中華民國95年
6月15日台財訴字第09500200380號訴願決定，提起行政訴訟。本
院判決如下：
　　主  文
原告之訴駁回。
訴訟費用由原告負擔。
　　事  實
一、事實概要：
    原告滯欠91年營業稅及罰鍰計新臺幣（下同）2,828,474元
    （滯納利息另計），原告之清算人甲○○以原告已清算完結
    ，經臺灣臺北地方法院民事庭95年2月7日北院錦民柏94年度
    司字第532號函准予備查為由，於95年2月16日向被告所屬萬
    華稽徵所申請註銷欠稅，案經該萬華稽徵所95年3月9日財北
    國稅萬華服字第0950201108號函，該公司法人人格尚未消滅
    。否准所請，原告不服，提起訴願，亦遭駁回，遂向本院提
    起本件行政訴訟。
二、兩造聲明：
　　(一)原告聲明：
      1.訴願決定及原處分均撤銷。
      2.請求判命被告作成註銷欠稅之處分。
      3.訴訟費用由被告負擔。
　　(二)被告聲明：
      1.駁回原告之訴。
      2.訴訟費用由原告負擔。
三、兩造陳述：
　　(一)原告經合法通知未於言詞辯論期日到場，依其起訴書狀所
      載：
      1.公司如經依法清算完結後，經向法院聲報並辦理清算終
        結登記，法人人格已消滅，其未獲分配之欠稅得予註銷
        ，財政部79年10月27日台財稅第790321383號函及財政
        部80年2月21日台財稅第000000000號均釋示在案。本件
        原告業經依法辦理清算完結，聲請宣告破產亦經駁回，
        此有臺灣臺北地方法院之函文影本及裁定影本呈附為證
        ，是以依前開函釋，原告未獲分配之欠稅依法應得予註
        銷。
      2.公司之清算，依公司法之各有關規定，係授權由所在地
        之普通法院審核，故清算是否合法，該公司所在地之法
        院始有權限加以論斷，公司如經法院依法核准予清算完
        結備查，除有不合法之情事經原法院或其上級法院依法
        撤銷外，該已核准之清算完結自應有其合法性，任何人
        或任何機關均無權否定其效力。本件被告所屬萬華稽徵
        所並非公司法授權之主管機關，其對於原告清算之事務
        ，依法應無審究之權限，更不得越權推翻臺灣臺北地方
        法院核准清算完結之合法性，原處分及原決定似與公司
        法之有關規定有所違背。
      3.公司經依法解散清算終結報請法院備查後，如認其清算
        程序於法不合，應由稽徵機關洽請法院依非訟事件法第
        23條第1項規定，撤銷對該公司清算完結准予備查之裁
        定，令其重為清算，在重行清算完結前，其法人人格始
        未消滅。如未依前開說明洽請法院撤銷其清算完結准予
        備查之裁定，其清算程序既已終結，不能再對法人人格
        已告消滅之公司不徵稅款及罰鍰，財政部67年1月25日
        台財稅第30525號函釋有案。是以本件原告既經臺灣臺
        北地方法院於95年2月7日以北院錦民柏94年度司字第
        532號函准清算完結核備在案，則法人人格已歸於消滅
        ，被告既不依法洽請法院撤銷本件清算完結准予備查，
        自不得任意指摘清算不合法，擅加課徵原告之稅捐，原
        告請求依法註銷欠稅云云。
　　(二)被告主張：
      1.本件原告滯欠91年度營業稅及罰鍰合計2,828,474元（
        滯納利息另計）。原告向臺北市政府申請解散登記，經
        該府以92年10月23日府建商字第09219071420號函照准
        ，旋公司代表人甲○○向臺灣臺北地方法院聲報為原告
        之清算人，經該院以94年7月19日北院錦民柏94年度司
        字第532號函准予備查。嗣清算人催報債權，被告所屬
        萬華稽徵所以94年8月18日財北國稅萬華服字第
        0940204103號函登記債權2,961,607元（滯納利息算至
        94年8月17日），獲分配76,633元。清算人隨後向臺灣
        臺北地方法院聲請破產宣告，經臺灣臺北地方法院以原
        告之債權人僅為原處分機關，與第三人無涉，自無聲請
        破產之必要，於94年10月20日以94年度破字第94號民事
        裁定駁回。清算人於94年9月28日及94年12月5日向被告
        所屬萬華稽徵所辦理92年度營利事業所得稅決、清算申
        報，旋於94年12月19日向臺灣臺北地方法院聲報原告已
        清算完結，經該院以95年2 月7 日北院錦民柏94年度司
        字第532 號函准予備查。清算人復於95年2 月16日向被
        告所屬萬華稽徵所申請註銷欠稅款，被告所屬萬華稽徵
        所函復略以，一、訴願人因88年度資產負債表尚有資產
        總額9,998,500 元（含現金50,000元、存貨57,535元、
        暫付款8,890,965 元、存出保證金1,000,000 元）資金
        流向不明；且89年1 至4 月進口貨物4,237,717 元，申
        報進貨及費用141,998 元，其中差額4,095,719 元，該
        貨物已否售出，有關所得是否提請股東會承認，向法院
        聲報並提供分配清償債務，是清算未合法，不生清算完
        結之效果，公司法人人格仍視為存續；二、次查原告91
        年度營業稅及罰鍰提起行政訴訟，尚未裁定確定，現務
        尚未了結，是清算人之責任既未解除自不生清算完結之
        效果等語，否准所請。
      2.經查，依司法院祕書長84年3月22日秘台廳民三字第
        4686號函釋，公司若未完成合法清算，縱經法院為准予
        清算完結之備查，仍不生清算完結之效果，其法人人格
        仍未消滅，是以欠稅仍不得註銷。本件原告因88年度資
        產負債表尚有資產總額9,998,500元，資金流向不明；
        且89年1至4月進口貨物4,237,717元，申報進貨及費用
        141,998元，其中差額4,095,719元，該貨物已否售出，
        有關所得是否提請股東會承認，向法院聲報並提供分配
        清償債務，是清算未合法，不生清算完結之效果，91年
        度營業稅及罰鍰提起行政訴訟，尚未裁定確定，現務尚
        未了結，是清算人之責任既未解除自不生清算完結之效
        果，公司法人人格仍視為存續，被告所屬萬華稽徵所否
        准註銷其欠稅，並無不合。又向法院聲報清算完結，不
        過為備案性質，法律並無應由法院核准之規定，法院受
        理此類事件，無須以裁定准予備查或駁回其聲請，最高
        法院67年度台抗字第416號裁定可資參照，原告所訴乃
        是對法令之誤解，委無足採等語。
　　理  由
一、原告起訴時，被告之代表人為張盛和，嗣已變更為許虞哲，
    並由許虞哲聲明承受訴訟，有其提出之聲明承受訴訟狀附卷
    可稽，核無不合，應予准許，合先敘明。
二、本件原告受合法通知，無正當理由未於96年4月19日上午言
    詞辯論時到場，核無民事訴訟法第386條各款所列情形，爰
    依行政訴訟法第218條準用民事訴訟法第385條第1項前段之
    規定，由被告聲請而為一造辯論判決。
三、按「營利事業遇有解散、廢止、合併或轉讓情事時，應於截
    至解散、廢止、合併或轉讓之日止，辦理當期決算，於45日
    內，依規定格式，向該管稽徵機關申報其營利事業所得額及
    應納稅額。」；「營利事業在清算期間之清算所得，應於清
    算結束之日起30日內，依規定格式書表向該管稽徵機關申報
    。」，所得稅法第75條第1項及第2項各定有明文。次按「清
    算人應於就任後15日內，將其姓名、住所或居所及就任日期
    ，向法院聲報。」；「清算人之職務如左：一、了結現務。
    二、收取債權，清償債務。三、分派盈餘或虧損。四、分派
    賸餘財產。」；「簿冊經股東會承認後，視為公司已解除清
    算人之責任。但清算人有不法行為者，不在此限。」，公司
    法第83條第1項、第84條第1項及第331條第3項亦各定有明文
    。
四、前揭事實概要所載各情，為兩造所不爭，且有上開各該函文
    、原處分及訴願決定書等件影本附原處分及訴願機關卷可稽
    。依前述兩造主張之意旨，本件兩造間之爭點厥為：
    (一)原告有無合法清算完結？
    (二)被告否准原告註銷欠稅之申請，有無違誤？
五、原告有無合法清算完結？
    經查，本件原告滯欠91年度營業稅及罰鍰合計2,828,474元
    （滯納利息另計）。原告向臺北市政府申請解散登記，經該
    府以92年10月23日府建商字第09219071420號函照准，其公
    司代表人甲○○向臺灣臺北地方法院聲報為原告之清算人，
    經該院以94年7月19日北院錦民柏94年度司字第532 號函准
    予備查。嗣清算人催報債權，被告所屬萬華稽徵所以94年8
    月18日財北國稅萬華服字第0940204103號函登記債權
    2,961,607元（滯納利息算至94年8月17日），獲分配76,633
    元。清算人隨後向臺灣臺北地方法院聲請破產宣告，經臺灣
    臺北地方法院以原告之債權人僅為原處分機關，與第三人無
    涉，自無聲請破產之必要，於94年10月20日以94年度破字第
    94號民事裁定駁回。清算人於94年9月28日及94年12月5日向
    被告所屬萬華稽徵所辦理92年度營利事業所得稅決、清算申
    報，並於94年12月19日向臺灣臺北地方法院聲報原告已清算
    完結，經該院以95年2 月7 日北院錦民柏94年度司字第532
    號函准予備查。清算人復於95年2 月16日向被告所屬萬華稽
    徵所申請註銷欠稅款，經被告所屬萬華稽徵所查詢，原告因
    88 年 度資產負債表尚有資產總額9,998,500 元（含現金
    50,000 元 、存貨57,535元、暫付款8,890,965 元、存出保
    證金1,000,000 元）資金流向不明；且89年1 至4 月進口貨
    物4,237,717 元，申報進貨及費用141,998 元，其中差額
    4,095,719 元，該貨物已否售出，有關所得是否提請股東會
    承認，向法院聲報並提供分配清償債務等，尚未處理，是其
    並未清算完結，不生合法清算完結之效果，公司法人人格仍
    視為存續；且原告91年度營業稅及罰鍰提起行政訴訟，尚未
    裁判確定，現務尚未了結。由上以觀，本件原告公司尚未合
    法清算完結，其清算人之責任並未解除，依法自不生清算完
    結之效果。
六、被告否准原告註銷欠稅之申請，有無違誤？
    本件原告尚未合法清算完結，已如前述。縱經法院為准予清
    算完結之備查，依法仍不生清算完結之效果。是以原告法人
    人格仍視為存續，自應就未繳清之稅款負繳納義務。故本件
    原告就滯欠91年營業稅及罰鍰申請註銷，被告予以否准，核
    無不合。
七、從而，被告以原告法人人格尚未消滅，否准原告本件註銷欠
    稅之申請，於法並無違誤。訴願決定遞予維持，亦無不合。
    原告徒執前詞，訴請撤銷，並請求判命被告作成註銷欠稅之
    處分，為無理由，應予駁回。
據上論結，本件原告之訴為無理由，依行政訴訟法第98條第3項
前段、第218條，民事訴訟法第385條第1項前段，判決如主文。
中　　華　　民　　國　　96　　年　 　5　　月　 10  　 日
                       第五庭審判長法  官　張瓊文
                                   法  官  胡方新
                                   法  官  蕭忠仁
上為正本係照原本作成。
如不服本判決，應於送達後20日內，向本院提出上訴狀並表明上
訴理由，如於本判決宣示後送達前提起上訴者，應於判決送達後
20日內補提上訴理由書（須按他造人數附繕本）。
中　　華　　民　　國　　96　　年　 　5　　月　 10  　 日
                                   書記官  陳圓圓
